【裁判字號】    89,易,2465
【裁判日期】    890821
【裁判案由】    詐欺等
【裁判全文】
臺灣臺中地方法院刑事判決                        八十九年度易字第二四六五號
    公訴人  台灣台中地方法院檢察署檢察官
    被  告  甲○○
右列被告因詐欺等案件，經檢察官提起公訴（八十九年度偵字第一一一八四號），本
院判決如左：
    主  文
甲○○行使偽造私文書，足以生損害於他人，處有期徒刑伍月；緩刑參年。扣案偽造
之信用卡壹張及信用卡簽帳單壹張（包括簽帳單上偽造「蘇志明」之署押壹枚），均
沒收之。
    事  實
一、甲○○意圖為自己不法之所有，於民國八十九年七月一日上午十時許，在臺中市
    ○○路中友百貨公司Ａ棟電梯內，拾獲一張由不詳者所偽造而遺失之富邦商業銀
    行信用卡（卡號為四五七九─五三Ｏ二─ＯＯ五一─四二Ｏ五，原係由聯邦商業
    銀行所發行，登記持卡人為陳志鴻），並將之侵占入己。得手後，於同日下午五
    時四十七分許，復意圖為自己不法之所有，持該侵占之偽造信用卡至臺中市○○
    路六十八號大廣三量販店內，盜刷購買大衛杜夫牌香菸及長壽牌香菸，金額合計
    為新台幣一萬九千八百元，欲拿至檳榔攤或雜貨店換取現金使用，並於信用卡簽
    帳單之私文書上偽簽「蘇志明」（虛捏之姓名）之署押後，將簽帳單交付予上開
    商店收銀員行使，足以生損害於陳志鴻、大廣三量販店及聯邦商業銀行，甲○○
    並藉此詐術，而使大廣三量販店陷於錯誤，進而交付大衛杜夫牌香菸及長壽牌香
    菸等物。嗣為該商店收銀組組長徐  婷發現有異，而向聯合信用卡處理中心核對
    資料始知係偽卡而報警處理，並扣得上開偽造之信用卡及信用卡簽帳單各一張。
二、案經臺中市警察局第一分局報請台灣台中地方法院檢察署檢察官偵查起訴。
    理  由
一、右揭事實，業據被告甲○○於警偵訊及本院審理時均直承不諱，核與被害人陳志
    鴻於警訊時指述情節相符，並經證人即大廣三量販店收銀組組長徐  婷及富邦商
    業銀行服務員陳俊甫於警訊時證稱無誤，復有信用卡之正卡、偽卡比較照片二張
    附卷可稽，且有偽造之信用卡及信用卡簽帳單各一張扣案足佐。本件事證明確，
    被告之犯行堪予認定。
二、核被告所為，係犯刑法第三百三十七條侵占遺失物罪、同法第二百十條、第二百
    十六條行使偽造私文書罪及同法第三百三十九條第一項（公訴人誤載為第三百一
    十九條第一項）詐欺取財罪。按持卡人在信用卡簽帳單上之顧客簽名欄簽名為署
    押後交還特約商店，自不待依據習慣或特約，單從形式上觀察，即足以表示係持
    卡人確認簽帳單上記載之交易標的及金額，並向發卡銀行請求撥付消費款項予特
    約商店之旨，是該簽帳單含有收據及請款單之性質，應屬私文書。又按偽造私文
    書或印章罪之成立，固須所偽造者為他人名義之文書或印章，惟所謂他人名義，
    即非自己名義之意，非謂名義人必須實有其人，苟其所偽造之文書或印章，足以
    使人誤信其為真正，雖該名義係出虛捏，亦無妨於偽造罪成立（最高法院二十七
    年度滬上字第一一三號判例可資參照）。因此本件被告於信用卡簽帳單上偽簽「
    蘇志明」（虛捏之姓名）之署押，即構成偽造私文書罪。公訴人認該部分被告係
    犯刑法第二百十七條之偽造署押罪，尚有未洽，爰就同一基本社會事實，變更該
    部分之起訴法條。被告偽造署押之行為係偽造私文書之階段行為，應為其偽造私
    文書之犯行所吸收，不另論罪。又其偽造私文書之低度行為應為其行使偽造私文
    書之高度行為所吸收，亦不另論罪。本件公訴人雖未就被告行使偽造私文書之犯
    行予以起訴，惟該部分與已起訴之偽造署押部分有吸收之實質上一罪關係，為起
    訴效力所及，本院自得併予審理，附此敘明。被告所犯上開三罪間，有方法結果
    之牽連關係，為牽連犯，應從一重之行使偽造私文書罪處斷。爰審酌被告曾犯賭
    博罪行經處罰金，素行尚非良好，竟再萌貪念，盜刷偽造之信用卡購買香菸，準
    備換取現金使用，使真正持卡人及商店、銀行等蒙受損失之風險，危害社會經濟
    秩序不輕，惟念及本件盜刷金額非鉅，且被告於犯後坦承犯行，知所悔悟等一切
    情狀，量處如主文所示之刑，以資懲儆。末查，被告前未曾受有期徒刑以上刑之
    宣告，有台灣台中地方法院檢察署刑案資料查註紀錄表及本院被告全國前案紀錄
    表各一份在卷可據，其因一時失慮，致罹刑典，事後已坦承犯行，並具悔意，經
    此刑之宣告後，應知所警惕當無再犯之虞，故其所宣告之刑，本院認以暫不執行
    為適當，爰併為宣告緩刑三年，以啟自新。扣案偽造之信用卡一張，係被告拾獲
    而屬因犯罪所得之物，業經被告供明在卷，故依刑法第三十八條第一項第三款之
    規定宣告沒收之。另扣案之信用卡簽帳單一張（包括簽帳單上偽造「蘇志明」之
    署押一枚），係被告所有供盜刷信用卡所用之物，亦據被告所自承，併依刑法第
    三十八條第一項第二款之規定諭知沒收之。
據上論斷，應依刑事訴訟法第二百九十九條第一項前段、第三百條，刑法第二百十條
、第二百十六條、第三百三十七條、第三百三十九條第一項、第五十五條、第三十八
條第一項第二款、第三款、第七十四條第一款，罰金罰鍰提高標準條例第一條前段，
判決如主文。
中      華      民      國    八十九    年      八      月    二十一    日
                                      臺灣臺中地方法院刑事第六庭
              法  官  張  靜  琪
右正本證明與原本無異。
如不服本判決，應於判決送達後十日內向本院提出上訴狀，上訴於臺灣高等法院臺中
分院( 須附繕本 )。
                                          書記官
中    華    民    國      八十九      年       八      月     二十一    日
附錄論罪科刑法條
刑法第二百十條：
偽造、變造私文書，足以生損害於公眾或他人者，處五年以下有期徒刑。
刑法第二百十六條：
行使第二百十條至第二百十五條之文書者，依偽造、變造文書或登載不實事項或使登
載不實事項之規定處斷。
刑法第三百三十七條：
意圖為自己第三人不法之所有，而侵占遺失物、漂流物或其他離本人所持有之物者，
處五百元以下罰金。
刑法第三百三十九條第一項：
意圖為自己或第三人不法之所有，以詐術使人將本人或第三人之物交付者，處五年以
下有期徒刑、拘役或科或併科一千元以下罰金。


司法院資訊處製作；財團法人民間司法改革基金會備份。
